臺灣高等法院刑事判決　　　　　　　　94年度上訴字第2651號
上　訴　人　臺灣臺北地方法院檢察署檢察官
被　　　告　甲○○
選任辯護人　蔡明和律師
上列上訴人因被告違反毒品危害防制條例等案件，不服臺灣臺北
地方法院94年度訴字第4號，中華民國九十四年七月二十九日第
一審判決（起訴案號：臺灣臺北地方法院檢察署九十三年度偵字
第一九四七四號），提起上訴，本院判決如下：
    主  文
原判決撤銷。
甲○○幫助運輸第二級毒品，處有期徒刑貳年，緩刑伍年。
扣案之大麻二包（淨重拾壹點伍零公克）沒收銷燬之；扣案之盛
裝大麻之內包裝即塑膠袋貳個、外包裝即卡片二張、信封二個均
沒收。
    事  實
一、按大麻係毒品危害防制條例第二條第二項第二款所列之第二
    級毒品，亦係懲治走私條例第二條所稱之管制物品，依法不
    得運輸或私運進口。甲○○明知上情，且知悉住居加拿大之
    友人戴仁青（未據檢察官起訴）有意私運、運輸大麻進入我
    國國境，仍基於幫助戴仁青私運、運輸大麻進入我國國境之
    犯意，同意提供自己工作處所之住址予戴仁青作為寄送大麻
    之用，並代為收受大麻。嗣於民國九十三年十月初（公訴人
    誤為十一月初），戴仁青由加拿大郵寄盛裝有大麻之卡片二
    封至甲○○工作地點即台北市○○路○段一三四號十二樓，
    並指定收件人為甲○○（信封上記載之寄件地址為2626-7th
    　Ave.Regina, SK Canada）；而利用郵寄之方法，由加拿
    大運輸（私運）大麻進入我國國境，甲○○並以上開方法幫
    助運輸（私運）毒品。惟於九十三年十月間經財政部臺北關
    稅局台北郵局支局發覺，並移請法務部調查局航業海員調查
    處偵查。經調查單位於九十三年十一月三日持上開卡片至甲
    ○○之工作地點會同甲○○開拆，而當場查獲，並扣得大麻
    二包（合計淨重拾壹點伍零公克）、盛裝大麻之內包裝即塑
    膠袋貳個、外包裝即卡片二張、信封二個。
二、案經法務部調查局航業海員調查處移送臺灣台北地方法院檢
    察署檢察官偵查起訴。
    理  由
一、訊之被告甲○○，坦承於九十三年九月中旬在電腦網路MSN
    （線上聊天室）上遇見伊在臺灣藝術學院就讀時之學弟即戴
    仁青，戴仁青告知將寄送卡片給伊，請伊轉交給戴仁青之朋
    友，伊便將行動電話號碼告知戴仁青，戴仁青表示其朋友將
    會主動跟伊聯絡，以及調查人員於上開時間持本案之郵件至
    其工作處所查獲扣案之大麻之事實，惟矢口否認有何運輸毒
    品或私運管制物品犯行，辯稱伊不知道信封內裝有大麻云云
    。
二、經查，戴仁青於原審證稱：伊在加拿大時，確實有在MSN上
    和被告通話聊天，表示欲寄信件給被告，因當時伊有一個在
    加拿大中部Regina當廚師的朋友Palmer，Palmer表示有朋友
    在臺灣自助旅行，但無固定住居所，而Palmer想寄卡片給他
    的朋友，故問伊是否有朋友可以代收信件，於是伊便告知被
    告之住址，並順手幫Palmer把被告的住址寫在二張信封上，
    另告知被告的行動電話號碼讓他們自行聯繫；又稱：伊有先
    透過網路詢問被告是否同意幫伊之朋友代收卡片，被告表示
    同意等語（見原審卷第一○六頁至第一○八頁）。互核與被
    告供述之內容大致相符。戴仁青雖否認郵寄本案之卡片（大
    麻），辯稱：我並不知道Palmer後來有無把卡片寄出去云云
    。然戴仁青坦承扣案信封上以中文書寫之收件地址、收件人
    係其所寫，且係一次寫二封；雖另辯稱：當時在那個朋友（
    Palmer）工作的餐廳遇到，他要我找朋友在台灣代收郵件，
    因為我剛好有被告的地址，所以也幫他寫信封，並將被告之
    手機（號碼）告知云云（見原審卷第一０七、一０八頁）。
    。經查戴仁青雖證稱：因為伊使用之行動電話內，存有被告
    之住址、家中及行動電話等資料，且係三頻手機，可以在加
    拿大使用，所以在餐廳可以搜尋，並立即寫在信封上；又稱
    ：回台灣後已換過手機，原來手機留在加拿大等語（以上見
    原審卷第一０八頁）。是否屬實，已難逕信。且觀諸扣案之
    信封，除有TEL：00000000之記載外，關於住址部分，更明
    確記載：「106台北市○○區○○路4段134號12樓（自光體
    設計公司）」（見偵卷第六、七頁）。亦即除通常之收信地
    址外，更有被告任職之公司之名稱、郵遞區號、行政區域。
    此與一般人儲存於行動電話機內之資料，多儘可能簡單明瞭
    之特性，明顯不符。亦即一般人在自己之行動電話機內，儲
    存親友之姓名、電話、住址等資料，固極常見，若併記錄友
    人任職之公司名稱，已不多見；若係郵遞區號亦記載在行動
    電話機內，更屬少見。戴仁青此部分所辯，實難採信。況戴
    仁青竟然逕自在二件空白信封上書寫，卻不知Palmer是否實
    際寄出，更非尋常。況被告供稱：迄本案案發止，未曾接到
    戴仁青朋友之電話（見原審卷第一０八頁）。綜上所述，戴
    仁青上述寄送卡片之經過，實太過曲折，且不合常情，難以
    採信。若再對照扣案之物品，不僅二件信封之形式、書寫方
    式相同，卡片外觀乃至包裝大麻之方式，更完全一致（見偵
    卷第九頁照片）。且本件之卡片果真僅係請被告收受、轉交
    ，大可將二件卡片彌封後放入同一信封再寄送被告，何須浪
    費郵資而分開寄送？實則，卡片內空無一字，卡片之目的僅
    在供夾放大麻之用（前開照片），而分開寄送之目的即係在
    避免重量太重啟人疑竇，此由扣案之大麻重量合計僅十一點
    五公克即可印證。亦即本案之大麻應係身居加拿大之戴仁青
    以電腦MSN與被告聯繫，並徵得被告之同意後，由被告提供
    處所供戴仁青寄送。被告所辯幫Palmer找尋在台灣之被告，
    以便代收卡片云云，不可採信。
三、被告雖否認知悉卡片內係大麻云云。然查，證人即被告在偵
    查中選任之辯護人顏維助律師於原審證稱：被告曾向伊承認
    知悉信封內係大麻等語（見原審卷第四八頁反面）。且被告
    與戴仁青係大學時代之學姊、學弟，此為被告所是認。戴仁
    青現在軍中服役之事實，亦經原審查明在卷，戴仁青有親友
    在台灣，足可認定；而戴仁青曾以電腦之MSN與被告聯絡，
    亦如前述。則戴仁青若有寄送卡片予台灣友人之必要，大可
    逕自寄送，或先以電話或以電腦與友人聯繫，何須請被告轉
    交？又何須一次寄送外觀完全相同之卡片二張？被告明知戴
    仁青之身分，豈有不啟疑之理？況本案之大麻欲轉交何人，
    亦語焉不詳。若再對照被告於檢察官訊問時坦承在加拿大期
    間曾施用大麻（見偵卷第二四、二五頁，此部分因僅有被告
    之自白，被告獲案後且拒絕驗尿，因無補強證據，仍不能率
    予認定），可知被告對大麻應不陌生。所辯不知情云云，應
    係卸責之詞，不可採信。而扣案之煙草，經送檢驗結果，確
    含大麻成份，淨重十一點五公克，有法務部調查局檢驗通知
    書可徵（見偵卷第五九頁）。此外，並有扣案之卡片、信封
    可按。
四、應特別一提者，被告於調查站詢問時供稱；本件卡片係戴仁
    青寄的，請我轉交等語，其後於檢察官訊問時改稱本案大麻
    係其在電腦MSN，以一萬元之代價向戴仁青購買要供己施用
    云云。然被告於原審及本院審理時均供稱其在檢察官訊問時
    為不實之供述，並辯稱：本案案發後被告曾尋求律師協助，
    經律師分析建議後，伊誤以為若承認係自行施用而請他人自
    國外寄送大麻，僅須接受觀察勒戒處分，可免受其他刑罰，
    始於偵查中為悖於事實之供述等語。經查，證人吳濟行律師
    於原審證稱：被告因遭調查局約談而找伊幫忙，被告表示在
    調查員要她拆開信封前，她並不知道裡面含有大麻；伊告知
    被告，她可以配合偵查，將來做認罪協商，或者也可以去從
    程序上質疑偵查過程，但較費時；當時伊分析的重點係毒品
    至臺灣的部分，建議可以持有毒品之輕罪來認罪，至於從加
    拿大至臺灣這一段過程，未進行分析，而被告當時表示想採
    取認罪協商的方式；又伊雖有律師執照，但因在立法院工作
    ，當時未實際執業，故伊告訴被告，若要認罪協商的話，伊
    可以陪同被告去找律師幫忙，但隔日伊因故未陪同被告去找
    另一名律師等語（見原審卷第七四頁至第七六頁）。被告於
    偵查中之選任辯護人即證人顏維助律師亦證稱：被告前來伊
    之事務所，伊事務所之主持律師要伊負責承辦本案，伊先與
    被告討論做法律分析，包含施用毒品、轉讓及運輸毒品的法
    律效果，被告有陳述該毒品係別人代轉的，伊表示若沒有交
    付，則不構成轉讓，另伊有向被告分析最壞的狀態係以運輸
    毒品罪被提起公訴，然因信件係他人所寄，被告並無參與運
    送之行為，故與運輸還是有差別，伊並告知被告若承認大麻
    係被告自己要施用的話，則會被送觀察勒戒，不會被判刑；
    伊並不能確認被告於偵查中所為之陳述是否符合真實等語（
    見原審卷第四七頁至第五○頁）。依前開證人所述，被告確
    實自律師處得到：若承認扣案大麻係自行欲施用或持有，即
    可以觀察勒戒處分代替刑罰，或僅犯持有大麻之輕罪之建議
    。被告且未自律師處獲知可能涉犯運輸毒品重罪之訊息或建
    議，從而，被告為了儘早結束本案之刑事審判程序，考量伊
    自己之身心、經濟狀況（被告罹患躁鬱症，領有重大傷病免
    自行部分負擔證明卡，有該證明卡及診斷証明書可按，見偵
    卷第五五、三三頁），加上舉證的難易度，始改口而於偵查
    時向檢察官為信封內大麻係伊購買欲自行施用之虛偽供述，
    實不無可能。被告此部分之自白難認與事實相符，自不可採
    信。
五、綜上所述，被告提供其工作處所，幫助戴仁青運輸、私運本
    案大麻進入國境之事證已極明確，證人戴仁青、顏維助、吳
    濟行等人其餘有利被告之供述，因不影響於本案事實之認定
    ，無逐一論列之必要，併此敘明。
六、論罪科刑：
  (一)按大麻係毒品危害防制條例第二條第二項第二款規定之第二
    級毒品，並為行政院依據懲治走私條例第二條第四項授權公
    告之「懲治走私條例公告管制物品項目及其數額」甲項管制
    進出口物品第四款所列之毒品，不得運輸亦不得私運進口。
    本案運輸、私運大麻者，係戴仁青，被告僅係基於幫助之意
    思，單純提供處所作為戴仁青寄送大麻之用，並未參與運輸
    或私運行為，核被告所為係犯毒品危害防制條例第四條第二
    項之運輸第二級毒品罪及懲治走私條例第二條第一項之私運
    管制物品進口罪之幫助犯。依刑法第三十條第二項之規定，
    減輕其刑。
  (二)被告同一幫助行為，同時觸犯前開二罪名，為想像競合犯，
    應從較重之運輸第二級毒品罪之幫助犯處斷。
  (三)被告僅因戴仁青一時之請託而犯本罪，犯後已坦承部分犯行
    ，且未因犯罪而有所得，一般之人均感情輕法重，犯罪情狀
    顯可憫恕，若科以法定低度刑尚嫌過重，爰依刑法第五十九
    條之規定減輕其刑，並遞減輕之。
  (四)審酌被告自國外運輸運輸毒品入境，對國民健康及社會程序
    有潛在之危害，惟入境後即被查獲，對社會尚未發生具體危
    害，且所輸入之毒品數量不多，犯後大致坦承犯行等一切情
    狀，量處如主文所示之刑。
  (五)被告素行良好，前未曾犯罪受有期徒刑以上刑之宣告，有被
    告之刑案紀錄表可稽，其經本次起訴並到庭接受審判後應知
    警惕，當無再犯之虞，本院因認對被告所處之刑，以暫不執
    行為適當，爰併予宣告緩刑五年，以啟向上。
  (六)沒收部分：扣案如主文第三項所示之毒品，係查獲之毒品，
    應沒收銷燬之；如主文第三項所示之盛裝大麻之內包裝即塑
    膠袋貳個、外包裝即卡片二張、信封二個，均係共犯戴仁青
    所有，供犯罪所用之物，應依法宣告沒收。
七、原審判決應撤銷之理由：本案被告犯罪之事證明確，原審判
    決未經詳酌，認為被告不成立犯罪尚有未當。檢察官上訴指
    摘原審判決不當，為有理由，應由本院將原審判決撤銷改判
    。
據上論斷，應依刑事訴訟法第三百六十九條第一項前段、第三百
六十四條、第二百九十九條第一項前段，毒品危害防制條例第四
條第二項、第十八條第一項、第十九條第一項、懲治走私條例第
二條第一項、第十一條，刑法第十一條、第五十五條、第三十條
第二項、第五十九條、第七十四條第一款，判決如主文。
本案經檢察官侯千姬到庭執行職務。
中　　華　　民　　國　　94　　年　　10　　月　　11　　日
　　　　　　　　　刑事第十七庭  審判長法　官　鄭文肅
　　　　　　　　　　　　　　　　　　  法　官　施俊堯
　　　　　　　　　　　　　　　　　　  法　官　林瑞斌
以上正本證明與原本無異。
如不服本判決，應於收受送達後十日內向本院提出上訴書狀，其
未敘述上訴之理由者並得於提起上訴後十日內向本院補提理由書
（均須按他造當事人之人數附繕本）。
                                      書記官　陳思云
中　　華　　民　　國　　94　　年　　10　　月　　14　　日
附錄：本案論罪科刑法條全文
毒品危害防制條例第4條第2項
製造、運輸、販賣第 2 級毒品者，處無期徒刑或七年以上有期徒
刑，得併科新臺幣七百萬元以下罰金。
懲治走私條例第2條第1項
私運管制物品進口、出口逾公告數額者，處七年以下有期徒刑，
得併科新臺幣三百萬元以下罰金。
